【裁判字號】    88,訴,506
【裁判日期】    890211
【裁判案由】    懲治走私條例等
【裁判全文】
台灣新竹地方法院刑事判決                  八十八年度訴字第五六號
    公  訴  人  臺灣新竹地方法院檢察署檢察官
    被      告  丁○
    被      告  丙○○
    被      告  乙○○
    被      告  甲○○
右列被告因懲治走私條例案件，經檢察官提起公訴（八十八年度偵字第六八四七號）
，本院判決如左：
    主  文
丁○、丙○○、乙○○、甲○○共同私運管制物品進口逾公告數額，丁○、丙○○、
甲○○各處有期徒刑壹年，乙○○處有期徒刑拾月。
扣案之魚貨伍仟玖百肆拾玖公斤沒收。
    事  實
一、丁○前於民國七十八年間，因違反懲治走私條例案件，經本院判處有期徒刑一年
    六月，緩刑四年確定；丙○○前於八十三年六月三十日因違反懲治走私條例案件
    ，經本院判處有期徒刑一年六月緩刑五年確定；甲○○曾於八十年間因懲治走私
    條例案件，經本院判處有期徒刑一年一月，緩刑三年確定（均未構成累犯），猶
    不知悔改，復夥同乙○○，四人基於私運管制物品進口之犯意聯絡，於八十八年
    九月九日晚上十一時三十分許，由船長丁○、輪機長丙○○、船員乙○○、甲○○共同未經許可將「永順發十二號」漁船駕駛至大陸地區之海潭海峽附近，向年
    籍不詳之大陸地區人民購買花身仔魚一百七十七公斤公斤、金線魚四百八十公斤
    、白腹魚一百二十八公斤、黑鯧魚四百二十公斤、白鯧魚二百二十公斤、豆腐鯊
    魚肉六十公斤、土魠魚二千六百五十公斤、石斑魚四百公斤、黃魚一千公斤、白
    帶魚三百六十公斤及其他雜魚六十公斤，總計達五千九百四十九公斤之魚貨後，
    以紅色塑膠桶將上開魚貨藏至漁船艙內，私運上開物品進入新竹市南寮漁港。嗣
    於進入我國領海之南寮外海五海浬處，為警查獲，並扣得上開魚貨五千九百四十
    九公斤。
二、案經內政部警政署水上警察局第二警察隊報請台灣新竹地方法院檢察署檢察官偵
    查起訴。
    理  由
一、訊據被告丁○、丙○○、乙○○、甲○○固坦承將上開魚貨以紅色塑膠桶裝載於
    「永順發十二號」漁船正欲航進新竹市南寮漁港，而於南寮外海五海浬處為警查
    獲之事實，然均矢口否認有自大陸平潭地區走私大陸魚貨進口之犯行，辯稱，上
    開魚貨為其等以流刺網所捕獲云云。惟查，被告四人於八十八年九月九日晚上十
    一時三十分自新竹市南寮漁港報關出港後即將航跡儀上之航跡定點設定在大陸地
    區之平潭沿岸（即照片上之紅點部分），且將於返回新竹南寮漁港時，將航跡儀
    上的航跡線顯示取消，有「永順發十二號」漁船航跡儀上拍得之照片四紙為證。
    且證人蘇振義即水上警察局第二警察隊分隊長亦於檢察官偵訊時證稱，登船時僅
    發現「永順發十二號」漁船上之航跡定點定於大陸平潭地區，該漁船很有可能去
    過大陸平潭地區，且航跡線被取消，正常漁船都會將航跡線顯示，以便發生海是
    糾紛、船難事件時，判斷責任歸屬處理依據等語。是被告四人所駕駛之「永順發
    十二號」漁船上之航跡點定於大陸平潭地區，並且有違常情地將航跡現取消，益
    徵其取消航跡線之行為係為避人耳目。被告四人未經許可共同駕駛「永順發十二
    號」漁船進入大陸地區之犯行，應可認定。而四人空言辯稱，不知航跡點為何在
    大陸平潭地區云云，顯為卸責之詞，不足採信。
二、被告四人均為五十歲以上之中年人，其於八十八年九月九日晚上十一時三十分自
    南寮漁港報關出港，有漁船進出港申請書一紙、機漁船進出港檢查表一紙附卷可
    參。至八十八年九月十日九時四十五分為警查獲時，僅二十二個小時。其等於二
    十二小時內內即捕獲五千多公斤之魚貨，已有違常情。且經查獲時拍攝之照片觀
    之，上開魚貨均分門別類，以紅色塑膠桶裝妥，並且排列整齊放置於船艙內，重
    達五千餘公斤之魚貨僅憑被告四人之人力，實不可能將五千餘公斤之魚貨完成分
    類，並且一一搬入船艙內排列整齊。復以被告等辯稱使用流刺網捕魚，惟被告船
    上之流刺網均乾淨整齊收在漁船上，並無下網後沾黏海中植物或污垢之痕跡，有
    漁網之照片一紙附於偵查卷內可稽。且被告船上所載之魚貨亦均無以流刺網作業
    時遭流刺網刺傷所產生傷痕，又魚貨中亦並無補獲任何豆腐鯊，卻有一達六十公
    斤切割整齊之豆腐鯊魚肉，有魚貨照片二十二紙在案可考。另經以電話傳真向行
    政院農業委員會查詢之結果，被告所捕獲之魚類有屬底棲性魚類之金線蓮及黃魚
    ，有屬中上層魚類之土魠魚，而通常流刺網之作業方法不是表層用就是底層用，
    很少在一航次中交替使用，更不會在二十三小時內交替使用，況其中豆腐鯊、白
    帶魚亦甚少用流刺網，依照該船之魚貨魚種及個別習性、數量而言，這批魚貨非
    該船所捕獲之可能性甚高，且捕獲之魚體如無罹刺痕跡，則絕非該船所捕獲，有
    行政院農業委員會漁業署所發之緝獲漁船走私於產品判定諮詢電話傳真一紙在卷
    可稽。綜上，依據上開證據顯示，以被告之人力以不可能捕獲五千餘公斤之魚貨
    ，再以魚貨之外表特徵並無流刺網之作業時產生之罹刺痕跡，並且有切割整齊之
    豆腐鯊魚肉之證據，均與被告等人辯稱為其所捕獲云云不符，故被告四人之辯稱
    顯為卸責之詞不足採信。再參以被告漁船上之航跡儀航跡點設於大陸平潭地區，
    且與台灣最為接近並且盛產魚貨不外乎大陸地區，且新竹南寮漁港地區走私物品
    絕大都數來自大陸地區，因此上開魚貨係自大陸平潭地區購入之事實，應可認定
    。此外，復有扣案之花身仔魚一百七十七公斤公斤、金線魚四百八十公斤、白腹
    魚一百二十八公斤、黑鯧魚四百二十公斤、白鯧魚二百二十公斤、豆腐鯊魚肉六
    十公斤、土魠魚二千六百五十公斤、石斑魚四百公斤、黃魚一千公斤、白帶魚三
    百六十公斤及其他雜魚六十公斤，總計達五千九百四十九公斤之魚貨及扣押證明
    筆錄一紙、警政署水上警察局檢查記錄表一份在案可憑。而走私進口之魚貨其總
    重量亦超過一千公斤，已逾行政院依懲治走私條例第二條第四項公告之管制物品
    丁類之管制數額（即緝獲時之完稅價格超過十萬元或重量達一千公斤）。綜上所
    陳，本案事證明確，被告四人犯行均堪認定，自應依法論罪科刑。
二、按自大陸地區私運物品進入台灣地區，以私運物品進口、出口論，適用懲治走私
    條例規定處斷，該條例第十二條定有明文。而自淪陷區私運物品進入本國自由地
    區：：：，其所私運之物品，以管制物品論，除屬於甲項及乙項之物品不限數額
    外，其餘以私運一項或數項，其總額由海關比照緝獲時之完稅價格計算，超過新
    台幣十萬元或重量達一千公斤者，以管制進出口物品論，行政院依懲治走私條例
    規定公告管制物品項目及其數額丁項定有明文。核被告丁○、丙○○、乙○○、
    甲○○所為係犯懲治走私條例第二條第一項之私運管制物品進口逾公告數額罪及
    違反台灣地區與大陸地區人民關係條例第八十條第一項之未經許可駕駛船舶進入
    大陸地區罪。被告四人就上開犯行，有犯意聯絡，並有行為分擔，均為共同正犯
    。被告丙○○、乙○○、甲○○與船長丁○共同違反台灣地區與大陸地區人民關
    係條例第八十條第一項之罪，其等雖無船長之身分，與有船長身分之丁○共犯上
    開之罪，依刑法第三十一條第一項之規定仍以共犯論。被告四人所犯之上開二罪
    間有方法結果之牽連關係，應從一重懲治走私條例第二條第一項之私運管制物品
    進口罪論處。審酌被告四人不顧法律禁令，自大陸地區購買魚貨後，私運管制進
    口物品，影響政府對於管制物品進口之管理，且所走魚類等均未經檢疫，易引進
    難以預防之傳染病原，甚而造成如口啼疫等之人畜傳染性疾病之恐慌，危害社會
    經濟、人民生命、身體之安全，且丁○、丙○○及甲○○均曾因走私遭查獲猶不
    知悔改，暨四人犯後仍飾詞狡辯等一切情狀，量處如主文所示之刑。另扣案之五
    千九百四十九公斤之魚貨，為被告四人購自中國大陸平潭地區，欲私運進入新竹
    市南寮漁港，自為被告四人因犯罪所得，應依刑法第三十八條第一項第三款之規
    定沒收。
據上論斷，應依刑事訴訟法第二百九十九條第一項前段、懲治走私條例第二條第一項
、第十一條、第十二條，台灣地區與大陸地區人民關係條例第八十條第一項、刑法第
十一條前段、第二十八條、第三十一條第一項、五十五條、第三十八條第一項第三款
，判決如主文。
本案經檢察官許麗美到庭執行職務。
中      華      民      國    八十九    年      二      月     十一     日
                                  臺灣新竹地方法院刑事第二庭
                                      法  官  黃 小 珮
右正本證明與原本無異。
如不服本判決，應於判決送達後十日內向本院提出上訴狀( 應附繕本 )，上訴於
臺灣高等法院。
                                      書記官  江 靜 玲
中      華      民      國    八十九    年      二      月     十四     日
附錄法條：
懲治走私條例第二條第一項
一、私運管制物品進口、出口逾公告數額者，處七年以下有期徒刑，得併科新臺幣二
    十萬元以下罰金。
台灣地區與大陸地區人民關係條例第八十條第一項
中華民國船舶、航空器或其他運輸工具所有人、營運人或船長、機長、其他運輸工具
駕駛人違反第二十八條第一項規定航行至大陸地區者，處三年以下有期徒刑、拘役或
科或併科新臺幣一百萬元以上一千五百萬元以下罰金。但航行至大陸地區行為係出於
船長或機長或其他運輸工具駕駛人自行決定者，處罰船長或機長或駕駛人。


司法院資訊處製作；財團法人民間司法改革基金會備份。
